【裁判字號】    99,上訴,934
【裁判日期】    990721
【裁判案由】    違反毒品危害防制條例
【裁判全文】
臺灣高等法院高雄分院刑事判決         99年度上訴字第934號
上  訴  人
即  被  告  甲○○
選任辯護人  劉啟輝律師
上列上訴人因違反毒品危害防制條例案件，不服臺灣高雄地方法
院98年度訴字第1186號中華民國99年3 月31日第一審判決（起訴
案號：臺灣高雄地方法院檢察署98年度偵字第5259號），提起上
訴，本院判決如下：
    主  文
原判決撤銷。
甲○○轉讓第三級毒品，處有期徒刑陸月，扣案附表一編號2、3
所示物品均沒收。又轉讓第三級毒品，處有期徒刑陸月，扣案附
表一編號2 、3 所示物品均沒收。又販賣第三級毒品，處有期徒
刑伍年肆月，扣案附表一編號2 、3 所示物品收收；未扣案販賣
第三級毒品所得新臺幣伍佰元沒收，如全部或一部不能沒收時，
以其財產抵償之。又販賣第三級毒品，處有期徒刑伍年肆月，扣
案附表一編號2 、3 所示物品收收；未扣案販賣第三級毒品所得
新臺幣貳佰元沒收，如全部或一部不能沒收時，以其財產抵償之
。又轉讓第三級毒品，處有期徒刑陸月，扣案附表一所示物品均
沒收。應執行有期徒刑陸年貳月，扣案附表一所示物品均收收；
未扣案販賣第三級毒品所得合計新臺幣柒佰元均沒收，如全部或
一部不能沒收時，以其財產抵償之。
    事  實
一、甲○○明知Nimetazepam （中文名稱「硝甲西泮」；即俗稱
    「一粒眠」、「紅豆」，下稱「一粒眠」）係毒品危害防制
    條例所列管之第三級毒品，不得非法轉讓、販賣，竟基於轉
    讓及意圖營利而販賣第三級毒品一粒眠之犯意，於民國98年
    2 月間，以其所有附表一編號2 所示門號0000000000號行動
    電話作聯絡工具，分別為下列(一)、(二)、(五)所示轉讓及(三)、(四)
    所示販賣行為：
(一)、於98年2 月4 日下午3 時53分許（起訴書誤載為98年2 月4
    日至9 日間），因甲○○之友人施名芳飽受失眠困擾，以00
    00000000號行動電話撥打甲○○所有之0000000000行動電話
    ，表示需要一粒眠，甲○○旋前往施名芳位在高雄市○○區
    ○○路787 號4 樓之2 住所附近，並於當日下午4 時1 分許
    ，回撥電話給施名芳表示已到達，雙方見面後，無償轉讓1
    顆一粒眠予施名芳。
(二)、又於98年2 月5 日清晨5 時多許，因廖中原無法入眠而有一
    粒眠之需求，乃透過真實姓名年籍不詳、綽號「阿哲」之友
    人取得甲○○上開行動電話號碼，並以其0000000000號行動
    電話打給甲○○上開0000000000號行動電話，表示需要一粒
    眠，甲○○即前往廖中原位在高雄市前鎮區鎮○○街395 巷
    14號4 樓之4 住所附近，於當日清晨5 時32分許，回撥電話
    給廖中原表示已抵達，雙方見面後，甲○○表示要相贈，即
    將其所有之3 顆一粒眠無償讓予廖中原。
(三)、另於98年2 月6 日上午11時42分許，適因陳雅惠有睡眠問題
    ，乃以0000000000號行動電話撥打甲○○上開0000000000電
    話，表示欲購買一粒眠，甲○○旋即於當日上午11時57分許
    ，前往陳雅惠位在高雄市新興區○○○路157 號6 樓之4 住
    處附近，並回撥電話給陳雅惠告知已抵達，陳雅惠遂走下住
    處大樓，甲○○即以每顆新臺幣（下同）40元價格，販賣5
    顆一粒眠予陳雅惠，並同時收取陳雅惠交付之價金200 元得
    逞。
(四)、復於98年2 月8 日凌晨1 時47分、2 時44分許，適因廖中原
    欲再次施用一粒眠，復撥打甲○○上開0000000000行動電話
    連繫交易毒品事宜，甲○○旋於同日凌晨3 時9 分許，前往
    廖中原上開前鎮區鎮○○街住處附近，將其所有之10顆一粒
    眠，以每顆50元之價格售予廖中原，並同時收取廖中原交付
    之500元價金。
(五)、再於98年2 月10日凌晨4 時19分許（起訴書誤載為98年2 月
    4 日至9 日間），施名芳復以同上(一)所示方式聯絡甲○○，
    甲○○乃依約前往高雄市○○區○○路附近某檳榔攤找施名
    芳，旋即無償轉讓1 顆一粒眠予施名芳。
二、嗣因甲○○於98年2 月10日下午4 時30分許，駕駛車號7008
    -JE 號自小客車，停在高雄市○○區○○路與興中路口時，
    為警獲報趕至現場攔檢查獲，經其同意後執行搜索，扣得其
    所有供其轉讓、販賣第三級毒品所用如附表一編號所示物品
    及與上開轉讓、販賣毒品無關之附表二所示之物品，並循線
    查悉上情。
三、案經高雄市政府警察局苓雅分局報請臺灣高雄地方法院檢察
    署檢察官偵查起訴。
    理  由
壹、證據能力部分：
一、證人施名芳、廖中原、陳雅惠及劉俊鴻於偵查中具結後向檢
    察官所為之證述，證人均未曾提及檢察官在偵查中有不法取
    供情事，亦查無該證據作成時有何違法情事，並無顯有不可
    信之情況，依刑事訴訟法第159 條之1 第2 項之規定，應適
    宜為本案之證據而有證據能力。
二、證人廖中原於警詢關於其向被告甲○○購買第三級毒品一粒
    眠之經過所為陳述，與其嗣於原審證述內容已有不符之情形
    （如於原審供述「被告本來要送我一粒眠，但我想說不好意
    思，…但是後來我們去吃薑母鴨後，被告就搶著付了錢」…
    等），本院審酌其於警詢之陳述，距案發日較近，當時記憶
    自較深刻，可立即反應所知，不致因時隔日久而遺忘案情，
    且較無來自被告同庭在場之壓力，而出於不想生事之指證，
    復未供稱其於警詢之陳述，員警詢問有出於不正方法、陳述
    出於非任意性等情整體考量，復於原審證稱：其於警詢所述
    內容均屬實等語（原審卷二第154 頁），可知其於警詢之陳
    述確係出於「真意」，其在警詢陳述時之各種外部情況觀之
    ，虛偽陳述之危險性甚低，揆諸上開說明，其於警詢所為之
    陳述，是出於「真意」之信用性獲得確切保障，客觀上應具
    有較可信之特別情況，亦為證明被告販賣毒品之犯罪事實存
    否所必要，依刑事訴訟法第159 條之2 規定，其於警詢之證
    言自有證據能力。
三、按警員固屬行政人員（特種行政人員），亦係實施刑事訴訟
    程序之公務員，衡諸犯罪之發覺，通常隨證據之浮現而逐步
    演變，可能原先不知有犯罪，卻因行政檢查，偶然發現刑事
    犯罪，是欲硬將此二種不同程序截然劃分，即不切實際。從
    而，警員依警察職權行使法或警察勤務條例等法律規定執行
    臨檢、盤查勤務工作時，若發覺受檢人員行為怪異或可疑，
    有相當理由認為可能涉及犯罪，自得進一步依據刑事訴訟法
    之相關規定執行搜索。而刑事訴訟法第131 條之1 所定：「
    搜索，經受搜索人出於自願性同意者，得不使用搜索票。但
    執行人員應出示證件，並將其同意之旨記載於筆錄。」學理
    上稱為自願性同意搜索，此自願性同意之事實，固應由執行
    搜索之人員負責舉證，一般係以提出受搜索人出具之同意書
    證明之，然如逕依上揭但書規定，於警詢筆錄或搜索扣押證
    明筆錄之適當位置，將該同意之旨記載後，由受搜索人在旁
    簽署或按捺指印予以確認，均無不可；再其徵詢及同意之時
    機，祇須在搜索開始之前表明為已足，非謂受搜索人必須先
    行填具自願受搜索同意書，方得進行搜索，自無許受搜索人
    事先同意，卻因遭搜出不利之證物，遲於審判中指稱自願性
    搜索同意書之出具，係在搜索完成之後，翻言並非事先同意
    。經查，因員警之前接獲線報，得知與被告所駕駛同顏色、
    廠牌、車型自小客車之人，涉嫌在高雄市○○區○○路與興
    中路口附近販賣毒品，於查獲當日因員警再次接獲線報，乃
    前往該處查緝，果然發現與線報所指同顏色、廠牌、車型，
    由被告駕駛之自小客車在該路口轉角處，車輛熄火，且未停
    在停車格內，員警乃出示證件向被告表明警察身分，表示要
    進行臨檢，被告意識清楚地配合下車及同意員警搜索其駕駛
    之車輛，員警於取得被告明示同意後乃執行搜索，完成後，
    被告於警局同意出具自願受搜索同意書，並自行書寫、簽名
    及按捺指印等情，業據證人即查獲員警劉俊鴻、吳文輝、李
    國政、郭韋廷等人於原審證述明確（原審卷二第38-55 、94
    -109頁），並有自願受搜索同意書、扣押筆錄及扣押物品目
    錄表在卷可憑（警一卷第11-15 頁），且被告亦不爭執上開
    自願受搜索同意書上之署名係其所親簽（原審卷二第18頁）
    ，足見執行員警已獲得實際搜索之對象即被告本人同意，即
    符合前開「自願性同意搜索」之要件，其等之搜索符合法定
    程序，所查扣如附表一所示之毒品、行動電話（含SIM 卡）
    及夾鏈袋等係合法取得之證物，自應有證據能力，得採為被
    告論罪之依據。
四、按被告以外之人於審判外之陳述，雖不符刑事訴訟法第159
    條之1 至之4 之規定，然經當事人於審判程序同意作為證據
    ，法院審酌該言詞陳述或書面陳述作成時之情況，認為適當
    者，亦得為證據，同法第159 條之5 第1 項定有明文。除上
    開所述外，本判決下列所引用之證據，屬被告以外之人在審
    判外陳述之傳聞證據部分（含證人陳雅惠於警詢之陳述…等
    ），除依刑事訴訟法第15 9條之1 至第159 條第4 規定得為
    證據者外，其餘業經被告、辯護人及檢察官於審理中同意作
    為證據（本院卷第57-59 頁），本院審酌該等傳聞證據作成
    時之狀況，並無違法或不當等不宜作為證據之情形，依前開
    說明，亦得作為證據。
貳、認定犯罪事實所憑之證據及理由：
一、訊據被告甲○○坦承於事實一(一)、(二)、(五)所示時、地各轉讓
    第三級毒品一粒眠給廖中原1 次及施名芳2 次；惟否認有於
    事實一(三)、(四)所示販賣一粒眠給廖中原及陳雅惠之犯行，辯
    稱：其並未於事實一(三)所示時地交付毒品給廖中原或向廖中
    原收錢，至於事實一(四)部分係陳雅惠叫其幫她購買，該次其
    確有將一粒眠交付陳雅惠及向陳雅惠收取一粒眠之成本價錢
    云云。經查：
(一)、事實一(二)所示轉讓一粒眠給廖中原1 次及事實一(一)、(五)所示
    轉讓一粒眠給施名芳2次部分：
    此部分事實，業據被告於本院坦承不諱（本院卷第54、94-9
    5 頁），且查：
  1.證人廖中原於偵查及原審證稱：其於98年2 月初不太好睡，
    其知道一粒眠可以幫助睡眠，乃透過真實姓名年籍不詳、綽
    號「阿哲」之友人取得甲○○上開行動電話號碼，並以其00
    00000000號行動電話聯絡被告，第1 次是98年2 月5 日清晨
    5 時13分許，其打去表示想要一粒眠，被告於同日清晨5 時
    32分許，到其位於高雄市前鎮區鎮○○街395 巷14號4 樓之
    4 住處附近回撥電話給其，其出門赴約後，被告拿給其3 顆
    一粒眠，說很便宜不跟其收錢等語在卷（偵卷第74-76 頁、
    原審卷二第153-162 頁），且卷附被告上開行動電話通聯紀
    錄，亦顯示證人廖中原確曾於98年2 月5 日清晨5 時13分許
    撥打被告上開行動電話，及被告亦於同日清晨5 時32分許，
    即證人廖中原來電後半小時內打給證人廖中原，且被告打給
    證人廖中原時，通聯基地台均顯示為高雄市前鎮區鎮○○街
    一帶等情，並有被告持用0000000000號行動電話98年2 月5
    日之通聯調閱查詢單在卷可憑（警二卷第18頁），足見證人
    廖中原所證應可採信，被告於上開時、地轉讓一粒眠予廖中
    原3 顆之事實，應可認定。
  2.另證人施名芳於偵查及原審證稱：其與被告是認識1 年多的
    好朋友，都稱被告「小五」，有時會一起吃飯，其於98年2
    月初，農曆剛過年後那一陣子，常睡不著，因為曾經看過被
    告有一粒眠，也聽朋友說過一粒眠能幫助睡眠，就用000000
    0000號行動電話撥打被告0000000000號行動電話，問有沒有
    一粒眠，被告就拿過來給其，其總共向被告拿了二次，被告
    說沒有多少錢，而且其與被告常一起吃飯，所以沒有很在意
    這幾十元小錢，地點的部分，一次是在高雄市○○區○○路
    住處，被告到了後回打電話給其，其就馬上下樓，另一次是
    在左營區○○路附近某檳榔攤，其那陣子在檳榔攤工作，上
    班時間大約是下午4 點到晚上12點，常常下班離開檳榔攤時
    都已經凌晨2 、3 點等語明確（偵卷第71-73 頁、原審卷二
    第162-169 頁、）；佐以被告上開行動電話於98年2 月4 日
    至同2 月10日與證人施名芳所持0000000000號行動電話之通
    聯紀錄，顯示證人施名芳曾於98年2 月4 日下午3 時53分許
    ，撥打被告上開行動電話，被告並於同日下午4 時1 分許回
    撥給證人施名芳，且被告當時通聯基地台位在高雄市○○區
    ○○路，此有被告持用0000000000號行動電話98年2 月4 日
    之通聯調閱查詢單在卷可憑（警二卷第12頁），足見證人施
    名芳係於該日下午3 時許聯絡被告表示需要一粒眠，被告旋
    即前往證人施名芳位於高雄市○○區○○路住處附近，無償
    交付1 顆一粒眠予施名芳；再依該門號之通聯紀錄，顯示證
    人施名芳另於98年2 月10日凌晨4 時19分許，撥打被告上開
    行動電話，被告旋即自高雄市前鎮區一帶往北駛至高雄市三
    民區○○○路一帶（警二卷第13頁），以被告供稱其與證人
    施名芳交情較好，去檳榔攤找證人施名芳時，證人施名芳會
    請其吃東西等語（原審卷二第175 頁），可知被告對於證人
    施名芳當時工作檳榔攤地點位置知之甚詳，被告應於98年2
    月10日凌晨4 時多許，接獲證人施名芳來電後，即啟程前往
    上開檳榔攤，於途經高雄市三民區○○○路一帶時，再次聯
    絡證人施名芳，於抵達檳榔攤後，無償交付1 顆一粒眠予施
    名芳之事實，亦可認定。
(二)、事實一(三)、(四)所示各販賣一粒眠予廖中原、陳雅惠各1 次部
    分：
  1.被告於事實一(三)所示時、地以每顆50元之價格，販賣10顆一
    粒眠予廖中原部分：
  證人廖中原於警詢證稱：門號0000000000號行動電話是我本
    人所申請使用，門號0000000000行動電話是綽號「小五」（
    指被告甲○○）之男子所有，我約今（98）年1 月底、2 月
    初經朋友介紹認識他的，我知道他有在賣「紅豆」（一粒眠
    ），我一次購買5 至10顆，我持用之上開行動電話通聯紀錄
    所顯示於98年2 月8 日跟甲○○上開行動電話連絡（即廖中
    原於1 時47分24秒及2 時44分55秒致電被告；被告於同日3
    時9 分14秒回電給廖中原），我當時打電話給甲○○是要購
    買「紅豆」，而甲○○到交易地點就會致電給我說「我到達
    了」，我就會出面跟他購買，我需要時就會以0000000000號
    行動電話撥打「小五」0000000000號行動電話購買毒品，然
    後由我約定地點，「小五」到達時就會打電話給我，然後我
    就會出面跟他購買等語（警二卷第14-16 頁）；並於偵查中
    明確證稱：我因朋友介紹認識甲○○，只見過2 次面，因朋
    友介紹才知被告有一粒眠，他賣我1 顆50元，我跟他購買1
    次，而他有送我1 次，（98年）2 月5 日送我3 、4 粒一粒
    眠，98年2 月8 日跟他買5 至10顆，也是在我家附近交給我
    的等語（偵卷第74-75 頁）；復於原審證稱：我因不太好睡
    ，透過朋友介紹認識綽號「小五」之被告，製作警詢筆錄時
    才知道被告之真實姓名，…「（你先前稱98年2 月8 日有跟
    被告買了5 至10顆的一粒眠，詳情為何？）我有印象，…我
    記得我給了被告幾百元，實際金額忘記了，被告有收下…。
    」，…我之前有用過一粒眠，但沒有施用其他毒品，製作警
    詢筆錄時我有跟警方確認甲○○就是我說的「小五」，被告
    是在我家外面交付一粒眠給我，有拿到毒品的部分我共與被
    告見過二次面（第1 次即上開(一)1.所述無償轉讓3 顆部分）
    …，「（提示通聯紀錄並告以要旨，你剛所述就是上載之通
    聯時間及基地台位置，有何意見？）沒有意見。」、「（你
    剛才稱拿幾百元給被告，都是拿百元鈔？如何知道要拿多少
    錢給被告？）我都是拿百元鈔給被告，就是大約一般行情。
    」、「（被告交付給你的一粒眠，如何包裝？）一粒眠本來
    就有包裝，就是類似市售藥錠的包裝，例如二排併排在一起
    ，左邊5 顆、右邊5 顆。」、「（於98年2 月8 日交給你的
    數量，是否記得？）只記得約5 至10顆。」、「（提示警二
    卷第18頁之通聯調閱查單並告以要旨，你是否記得被告回打
    給你後，隔多久，你跟被告見到面？）就如基地台上載的收
    發話時間（即3 時9 分許）拿到一粒眠，…被告打給我後，
    我就馬上出門了，我們是約在我家公寓附近鎮○○街（筆錄
    誤載「鎮中路」）的超商門口見面。」、「（依通聯紀錄顯
    示：98年2 月8 日凌晨1 時47分、2 時44分各打了一通電話
    給被告，原因為何？）我凌晨1 時47分時人在屏東，我說我
    有事情要找被告，我說我回到高雄再打給他被告，2 時44分
    就是我回到高雄後打電話給被告叫他來找我，我在電話中並
    沒有告訴被告我要一粒眠，不過依之前我98年2 月5 日跟被
    告碰面的經驗，被告應該知道我打給他就是要一粒眠。」、
    「（被告如何知道要帶一粒眠來？要給你幾顆？）依之前跟
    被告拿一粒眠的經驗，被告應該知道，我跟被告見面後，我
    才跟他說我要幾顆，被告就拿給我。」等語在卷（原審卷第
    153-162 頁）。綜觀證人廖中原之上開證詞，關於其98年2
    月初因有睡眠困難欲購買一粒眠施用，乃於98年2 月8 日凌
    晨2 、3 時許，以其上開行動電話撥打被告0000000000行動
    電話連繫購買一粒眠，嗣雙方在廖中原住處附近進行毒品交
    易得逞等情，就購買一粒眠之時間、地點、雙方聯絡方式、
    各自持用之行動電話門號等攸關被告是否成立販賣第三級毒
    品一粒眠之事實，前後所述大致相符，且證述之語氣堅定，
    並無猶豫之狀，所述內容具體、明確，並未相互矛盾；而上
    開0000000000號行動電話係被告所持用，並於98年2 月8 日
    凌晨1 時47分24秒、2 時44分55秒及3 時9 分14秒與證人廖
    中原持用之上開0000000000號行動電話聯絡，且廖中原與其
    並無嫌隙或其他金錢、感情糾紛等情，亦為被告所不爭，足
    見證人廖中原上開所述內容，並非無據。
  再者，被告持用之0000000000號行動電話通聯調閱查詢單，
    顯示證人廖中原確於98年2 月8 日凌晨1 時47分24秒及2 時
    44分55秒許，撥打其0000000000號行動電話與被告通話，而
    被告亦於同日凌晨3 時9 分14秒許回撥電話給證人廖中原，
    且證人廖中原於上開時間撥打電話給被告時，被告之電話通
    聯基地台位置在「高雄市三民區○○○路189 號10樓」及「
    高雄市○○區○○街73之1 號14樓」，然於被告回撥電話給
    證人廖中原時，被告之通聯基地台位置已移至被告住處附近
    之「高雄市前鎮區鎮○○街395 巷15號5 樓之2 」，此有其
    0000000000號行動電話通聯調閱查詢單在卷可憑（警二卷第
    18頁）；又證人廖中原住處地址為「高雄市前鎮區鎮○○街
    395 巷14號4 樓之4 」等情，有廖中原之基本年籍資料在卷
    可憑（警二卷第14頁、原審卷二第153 頁），可見被告於當
    日凌晨接獲證人廖中原撥打之二通電話後，即往被告位於前
    鎮區鎮○○街住處方向移動，於回撥電話給證人廖中原時，
    被告本人已到達廖中原住處附近無訛；佐以被告於原審亦坦
    承其有交付上開毒品予廖中原（原審卷二第172 頁），並向
    廖中原收錢（原審卷二第174 頁）等語，足見證人廖中於原
    審證稱：「（提示警二卷第18頁之通聯調閱查單並告以要旨
    ，你是否記得被告回打給你後，隔多久，你跟被告見到面？
    ）就如基地台上載的收發話時間（即3 時9 分）拿到一粒眠
    ，…被告打給我後，我就馬上出門了，我們是約在我家公寓
    附近鎮中路的超商門口見面。」等情，應屬真實。
  至證人廖中原於原審另證稱：我當日跟之前一樣跟被告要一
    粒眠，被告本來要送我，但我想說不好意思，…但是後來我
    們去吃東西時，被告搶著要付錢請我（原審卷二第155 頁）
    ，…我問甲○○肚子餓不餓、要不要吃點東西，就約被告去
    吃我家附近的薑母鴨，吃完後，被告就搶著付了錢云云（原
    審卷二第161 頁）。惟查：觀諸證人廖中原於警詢及偵查中
    ，均僅陳述其當日以電話與被告連繫後，在其住處附近以每
    顆50元之價格向被告購買5 至10顆一粒眠等語，均未曾提及
    被告於98年2 月8 日該次本來要送其一粒眠，但其覺得不好
    意思及雙方有一同吃東西被告搶著付錢等情（警二卷第14-1
    6 頁、偵卷第74-75 頁），反而由其於偵查中證稱：「購買
    1 次，而他有送我1 次」等語（偵卷第75頁），已詳加區「
    無償贈與」與「有價買賣」之不同，是其嗣後改稱：「本來
    要送我」、「請吃東西」等節是否屬實，已有可疑；況且，
    證人廖中原於原審係先證稱：「（你說第二次交付毒品給你
    後，你有拿錢給被告，接著你們出去吃東西，吃什麼東西？
    ）不記得，我記得是晚上，吃東西、喝飲料，是被告付的錢
    。」、「（你是否記得吃消夜的錢比較多，還是你交給被告
    毒品的錢比較多？）我忘記了。」等語（原審卷二第157-15
    8 頁），對於二人究竟一起去吃何種東西、價錢為何等攸關
    其等當日凌晨是否確有一起吃東西之事實，均無法具體說明
    ，以證人廖中原於原審證稱向被告拿到毒品部分共與被告見
    過二次面等情觀之，其對於當日與被告至何處吃東西等情，
    應有所記憶，然其卻無法明確回答；再參諸被告上開行動電
    話之雙向通聯記錄資料，可知被告於98年2 月8 日淩晨3時9
    分14秒出現在「高雄市前鎮區鎮○○街395 巷15號5 樓之2
    」，約6 分鐘後即凌晨3 時15分9 秒基地台出現在「高雄市
    前鎮區○○○路785 號4 樓」，再過約3 分鐘後即3 時18分
    48秒則移動至「高雄市苓雅區○○○路94號10樓」，此後於
    同日清晨6 點之前，基地台位置均未出現在高雄市前鎮區內
    之事實，有被告0000000000號行動電話98年2 月8 日雙向通
    話通聯錄調閱查詢單可憑（警二卷第79頁正反面），已可合
    理懷疑被告於凌晨3 時9 分14秒許與證人廖中原見面後不久
    ，被告即處於移動狀態，並未長時間定點停留用餐，可見證
    人廖中原嗣後於原審證稱：「…我就約被告去吃我家附近的
    薑母鴨，吃完後，被告就搶著付了錢」云云，即有可疑，蓋
    被告與證人廖中原果真一同前往廖中原住處附近（證人廖中
    原證稱薑母鴨店距其住處距離僅約20公尺；原審卷二第161
    頁）吃薑母鴨，則用餐時間豈會於6 至9 分鐘內即結束離去
    ，佐以一般薑母鴨店鮮少營業至清晨3 、4 點，足見證人廖
    中原此部分證述顯不合常情；再佐以被告於聽聞證人廖中原
    上開證述後亦呼應其證詞，並供稱：我有跟廖中原去吃薑母
    鴨云云，可知其二人此部分所述，無非係要淡化被告「營利
    」之意圖，藉以脫免本件販賣毒品刑責甚明，故證人廖中原
    此部分迴護被告之詞，仍不能執為有利被告之認定。又縱使
    證人廖中原證稱：被告「原本要送其一粒眠」及「請吃薑母
    鴨」等情為真，然販賣毒品之「販賣」行為，係行為人基於
    營利之目的，而販入或賣出毒品而言，販賣毒品者，其主觀
    上須有營利之意圖，且客觀上有販賣之行為，即足構成，至
    於實際上是否已經獲利，則非所問，即於有償讓與他人之時
    ，係基於營利之意思，並著手實行，而因故或考量雙方之交
    情等其他因素，無法取得高於購入之原價、或取得高於原價
    後另基於其他原因提供利益予他人，兩相加減後，最後未能
    實際取得「價差」，仍無礙販賣行為之成立；基此，縱令被
    告原本有表示要送一粒眠等詞，然此是否係其內心之真意或
    買賣雙方之客套言詞，仍有待商榷，況被告嗣後既已改變心
    意，以「有償讓與」方式與廖中原交易一粒眠，並當場收受
    廖中原交付之購買毒品價金，足認其於交付一粒眠給證人廖
    中原時，主觀上已具有營利意圖甚明，不因起初曾表示「要
    送」廖中原一粒眠或另招待廖中原食用薑母鴨等情，而解免
    其販賣毒品之罪責。
  又被告販賣給證人廖中原之一粒眠數量，因證人廖中原於警
    詢、偵查及原審證稱：「5 至10顆」等語，然由其先後僅向
    被告拿取2 次一粒眠，除上(一)1.所述無償轉讓之3 顆外，其
    餘就只有98年2 月8 日該次，且證人廖中原於原審既能清楚
    描述被告「交付」其之一粒眠之包裝係「兩排併排在一起，
    左邊5 顆、右邊5 顆」等語（原審卷二第160 頁），核與扣
    案之一粒眠包裝方式完全相同，此有扣案之一粒眠包裝照片
    在卷可憑（警一卷第28頁）而上(一)1.該次既只有交付3 顆，
    並非5 顆或10顆，即無所謂「左、右各5 顆，兩排併排」之
    包裝外觀；且證人廖中原於原審亦證述其交付被告之購買一
    粒眠價金係「我只得我交給被告幾百元」（原審卷二第156
    頁）、「我都是拿百元鈔給被告」等語，均係以「百元」計
    ，再佐以證人廖中原於偵查中證稱其以每顆50元之價格向被
    告購買一粒眠等情（偵卷第75頁），可知被告所購買之一粒
    眠應係「雙數」即10顆，較符合「兩排併排在一起，左邊5
    顆、右邊5 顆」及交付「百元鈔」之實況。綜上，被告於98
    年2 月8 日，以每顆50元之價格，販售10顆一粒眠予證人廖
    中原，並同時收取500 元價金之事實，應堪認定。
  2.被告於事實一(四)所示時、地以每顆50元之價格，販賣5 顆一
    粒眠予陳雅惠部分：
  證人陳雅惠於警詢證稱：門號0000000000號行動電話是我本
    人所申用，門號0000000000是販賣一粒眠給我的男子即甲○
    ○所有，我約在今（98）年2 月份向甲○○購買一粒眠，用
    電話聯絡約地點交易，都是我打電話給甲○○，說「你是否
    有空，請你過來（到我指定的地點）」，他就瞭解了我要購
    買一粒眠，他到達時，他會打電話給我說「到達了」，我就
    會出面跟他購買，購買價1 粒40元，1 次買5 顆，…「（警
    方調閱通聯記錄查知妳用手機門號0000000000在98年2 月6
    日1l：42：43致電甲○○，及甲○○11：57：52回電給妳，
    基地台位置：高雄立新興區○○○路186 號12樓），妳與甲
    ○○因何事而聯絡？）我與甲○○並不是很熟，當時聯絡，
    係為了購買一粒眠，當時交易地點在我住所附近。…都是我
    約地點，他到達時他會打電話給我，我再出面購買。」等語
    綦詳（警二卷第27-29 頁）；又於偵查中證稱：今（98）年
    初在朋友家認識甲○○的，跟他不是很熟，因為我當時上班
    會睡不著想要一粒眠，所以跟朋友要他的電話，因為在朋友
    家有看到甲○○在用用過，所以知道是一粒眠，我打電話給
    甲○○，問他有無一粒眠，叫他幫我買，他就會拿來給我。
    …今（98）年2 月6 日有打電話跟甲○○要過5 顆一粒眠，
    200 元一粒眠，他到我七賢路的住處樓下，打電話跟我說到
    了，我就下樓去拿，…「（為何之前警局說是向他購買毒品
    ？）我就是打電話給他，他就會把毒品拿給我，我不知道他
    毒品是拿他自己的給我，或是向別人購買。」（偵卷第45-4
    6 頁）；再於原審證稱：我在警詢、偵查中所為陳述均實在
    ；「（你先前稱98年2 月6 日有打電話跟被告要過5 顆一粒
    眠，過程為何？）…當天被告我位於七賢二路的住處（樓下
    ）給我5 顆一粒眠，被告向我收5 顆共250 元。」，我是用
    0000000000號行動電話跟被告聯絡，是我打過去，然後被告
    打回來，被告在我住的大樓樓下將毒品交付給我，「（提示
    警二卷第21頁，被告行動電話門號是否為0000000000號？妳
    跟被告買一粒眠是否即為98年2 月6 日上午11時？因為上開
    通聯紀錄，妳才能確定是當天被告交毒品給妳？）是，沒有
    意見。」等語綦詳（原審卷第145-152 頁）。依證人廖中原
    之證詞，可知其98年2 月間因有睡眠問題而購買一粒眠施用
    ，乃於98年2 月6 日上午11時多許，其上開行動電話撥打被
    告持用之0000000000行動電話連繫購買一粒眠事宜，嗣雙方
    即在被告上開住處樓下進行毒品交易得逞，就其向被告購買
    一粒眠之時間、地點、雙方聯絡方式、各自持用之行動電話
    門號等事實，所述大致相符；佐以0000000000號行動電話係
    被告所持用，並於98年2 月6 日上午1l時42分43秒及同日上
    午11時57分52許與證人陳雅惠持用之上開0000000000號行動
    電話聯絡，且其二人亦無嫌隙或其他糾紛等情，亦為被告所
    不爭，足見證人陳雅惠上開證述內容，並非憑空杜撰。
  再者，觀諸被告持用之0000000000號行動電話通聯調閱查詢
    單，顯示證人陳雅惠於98年2 月6 日上午11時42分43秒許，
    以其持用之0000000000號行動電話與被告通話，緊接著被告
    即於同日上午11時57分52秒許回撥電話給證人陳雅惠，且證
    人陳雅惠於上開時間撥打電話給被告時，被告之電話通聯基
    地台位置在「高雄市苓雅區○○○路11之2 號10樓」，待被
    告回撥電話給證人陳雅惠時，其通聯基地台位置已移至被告
    住處附近之「高雄市新興區○○○路186 號12樓」等情，此
    有被告之0000000000號行動電話通聯調閱查詢單在卷可憑（
    警二卷第31頁；另由本院卷第26頁之台灣電子地圖，亦可看
    出高雄市○○○路」與「七賢路」距離甚近）；又證人陳雅
    惠之住處地址為「高雄市前金區○○○路157 號6 樓之4」
    等情，亦有其基本年籍資料在卷可憑（警二卷第27頁、原審
    卷二第149 頁），可見被告於當日上午接獲證人陳雅惠撥打
    之電話，得知陳雅惠欲購買一粒眠後，隨即往陳雅惠位於七
    賢二路住處方向移動，嗣被告回撥電話給證人陳雅惠時，其
    本人已到達陳雅惠住處附近無訛；佐以被告於原審及本院均
    坦承其有交付上開毒品予證人陳雅惠（原審卷二第172 頁、
    本院卷第54頁），並向陳雅惠收取一粒眠之價款（原審卷二
    第174 頁、本院卷第54頁）等語，足見證人陳雅惠上開於警
    詢證稱：「（警方調閱通聯記錄查知妳用手機門號00000000
    00在98年2 月6 日1l：42：43致電甲○○，及甲○○11：57
    ：52回電給妳，基地台位置：高雄立新興區○○○路186 號
    12樓），妳與甲○○因何事而聯絡？）…當時聯絡係為了購
    買一粒眠，交易地點在我住所附近，…都是我約地點，他到
    達時他會打電話給我，我再出面購買。」及於偵查、原審證
    稱：我是用0000000000號行動電話跟被告聯絡，是我打過去
    ，然後被告打回來，被告在我住的大樓樓下將毒品交付給我
    等情，均屬真實。
  至於證人陳雅惠於偵查及原審另證稱：我知道被告能幫我買
    一粒眠，我打電話給被告，說你能不能幫我買紅豆，他說要
    幫我問看看，被告幫我買，我再給他錢云云（原審卷二第14
    6 頁），然此與其先前在警詢所述內容已有不符；且經檢察
    官於偵查中訊以：「為何之前警局說是向他（被告）購買毒
    品？」時，證稱：「我就是打電話給他，他就會把毒品給我
    ，我不知道他毒品是拿他自己的給我，或是向別人購買」等
    語（偵卷第46頁），依其所述之真意，係謂證人陳雅惠因自
    己有毒品需求，站在買方立場向被告「價購」一粒眠，並非
    無償索討，而被告亦以「有償讓與」方式將一粒眠交付陳雅
    惠，與一般毒品買賣之交易模式並無差別，從證人陳雅惠上
    開語意，並無法解讀出「請被告幫其購買毒品」之意涵；再
    參諸證人陳雅惠於原審經檢察官訊以：「妳既然跟被告不熟
    ，為何被告甘願冒風險，幫妳買一粒眠，並跟妳收現金？」
    時，並無直接針對問題回答，僅空泛證稱：「被告跟我朋友
    比較熟，該位朋友的名字我忘記了，已經沒有再聯絡」云云
    ，更可看出證人陳雅惠所述「請被告幫其購買毒品」等節，
    應係刻意迎合被告「幫陳雅惠購買」之辯詞所為不實證述，
    ，自不能執為有利被告之認定，被告辯稱：係陳雅惠叫其幫
    她購買云云，即無可採。
  3.按一般民眾普遍認知毒品之非法交易，政府一向查禁森嚴，
    且重罰不寬貸，衡諸常情，倘非有利可圖絕無平白甘冒被重
    罰高度風險之理，從而，舉凡其有償交易，除足反證其確另
    基於某種非圖利本意之關係外，通常尚難因無法查悉其買進
    、賣出之差價，而諉無營利之意思，或阻卻販賣犯行之追訴
    。本件被告有施用一粒眠之習慣，業據其於警詢供述明確（
    警一卷第4 頁），其顯已知販賣毒品均為法所不許，且販賣
    毒品犯行之法定刑度甚重之事實，依一般經驗法則，其苟非
    意在營利，又何須干冒為警查獲被判重罪之風險將一粒眠命
    賣予證人廖中原及陳雅惠，再佐以被告於原審準備程序供稱
    ：我被查獲前是買1 顆25元等語（原審卷一第36頁），惟其
    卻分別以每顆40元至50元不等之價格轉售證人陳雅惠及廖中
    原，顯示其販賣上開一粒眠與廖中原及陳雅惠，均具有營利
    意圖甚明。
(三)、至於辯護人聲請傳喚證人即本件查獲員警劉俊鴻，欲證明本
    案搜索、扣押過程部分（本院卷第57頁）：茲因本院審酌證
    人劉俊鴻已於偵查及原審以證人身分具結並詳細證述其查獲
    之經過，原審復傳喚另二名員警即郭韋廷、李國政、吳文輝
    等人調查本案搜索及扣押之過程，上開員警於原審又經被告
    及辯護人行使交互詰問，況且此部分待證事實業已臻明確，
    並無再行傳喚之必要，故辯護人此部分聲請應予駁回之。
二、綜上所述，被告於事實一(一)(二)(三)所示時、地各轉讓第三級毒
    品一粒眠給廖中原1 次、施名芳2 次，及分別於事實一(三)(四)
    所示時、地販賣一粒眠給廖中原、陳雅惠各1 次之事實，均
    堪認定，應依法論科。
、論罪科刑及撤銷改判之理由：
一、新舊法比較部分：
    被告行為後，毒品危害防制條例第4 條第3 項業已修正為：
    「製造、運輸、販賣第三級毒品者，處5 年以上有期徒刑，
    得併科新臺幣700 萬元以下罰金。」較修正前規定，係將罰
    金上限自500 萬元提高為700 萬元，而較不利於被告，故被
    告如事實一(三)、(四)所示販賣第三級毒品犯行，自應適用修正
    前之規定。
二、按一粒眠係毒品危害防制條例第2 條第2 項第3 款所稱之第
    第三級毒品，核被告如事實一(一)、(二)、(五)所為，均係犯毒品
    危害防制條例第8 條第3 項之轉讓第三級毒品罪，共三罪；
    被告如事實一(三)、(四)所為，均係犯修正前毒品危害防制條例
    第4 條第3 項之販賣第三級毒品罪，共二罪。又被告上開所
    犯五罪，犯意各別，行為互殊，應分論併罰。
三、原審認被告罪證明確，予以論罪科刑，固非無見。惟查：
(一)、按法院對有罪被告之科刑，為符合罪刑相當之原則，以求個
    案裁判之妥當性，自應就該繫屬之個案依刑法第57條規定，
    審酌行為人及其行為等一切情狀，為整體之評價，使罪刑相
    當，輕重得宜。本件第一審判決係審酌被告「犯後否認犯行
    ，態度不佳」（原判決第21頁第18行）等一切情狀，分別量
    處被告轉讓第三級毒品等三罪各有期徒刑10月，而刑法第57
    條第10款所稱犯罪後之態度，即包含犯人於犯罪後，是否有
    坦承犯行，足徵有悔悟之意等情狀，被告於原審判決後，在
    本院均已坦承轉讓第三級毒品犯行，足徵此部分之犯罪後態
    度與第一審比較，已然不同，原審未及審酌被告上述犯罪後
    之態度，以為科刑之衡酌事由，自屬未恰。
(二)、又按數罪併罰應分別宣告其罪之刑，然後依法定標準定其應
    執行之刑，刑法第51條定有明文，所謂其罪之刑，包括主刑
    、從刑而言，故無論主刑、從刑，均須依其所犯之罪分別宣
    告後，再據以定其應執行之刑方為相當；原判決關於被告販
    賣第三級毒品罪之所得部分，判決之主文欄，不在被告所犯
    販賣第三級毒品等二罪項下，分別為沒收及如不能沒收時以
    財產抵償之宣告（即500 元及200 元），而逕於就該二罪定
    其應執行之刑前，即諭知「販賣第三級毒品所得金錢『合計
    』新臺幣柒佰元」等語，亦有適用法則不當之違法。
(三)、本件查獲之剩餘一粒眠，既係被告所購入轉讓、販賣後所剩
    餘之毒品，祇能於最後一次之販賣或轉讓毒品罪宣告沒收（
    即事實一(五)），不得於各次販賣、轉讓毒品罪均宣告沒收；
    惟原判決一併於事實一(一)至(四)所示各次轉讓、販賣第三級毒
    品罪宣告沒收，亦有未恰。
四、被告上訴意旨以：原判決關於轉讓第三級毒品部分量刑過重
    ，並否認販賣第三級毒品犯行，指摘原判決不當，並非全無
    理由，且原判決既有上開可議之處，仍屬無可維持，自應由
    本院將原判決撤銷改判。本院審酌被告明知一粒眠係毒品危
    害防制條例第2 條第2 項第3 款所稱之第三級毒品，不得非
    法轉讓及販賣，猶無視國家禁絕毒品之政策，而為本件轉讓
    及販賣犯行，欠缺守法觀念，並戕害他人身心健康，並參酌
    其轉讓、販賣之對象、次數及犯罪所得合計700 元，獲利非
    鉅，且已坦承3 次轉讓及否認販賣犯行之犯後態度等一切情
    狀，分別量處如主文所示之刑，並定其應執行之刑，以資懲
    儆。末按毒品危害防制條例對於查獲之製造、運輸、販賣、
    意圖販賣而持有、以非法方法使人施用、引誘他人施用及轉
    讓第三、四級毒品之沒收，並無特別規定，如其行為已構成
    犯罪，則該毒品即屬不受法律保護之違禁物，應回歸刑法之
    適用，依刑法第38條第1 項第1 款之規定沒收之；又同條例
    第19條第1 項關於沒收之規定，係採義務沒收主義，犯同條
    例第4 條之罪者，其供犯罪所用、因犯罪所得之財物，且屬
    犯人所有者，即應依該規定沒收，法院無審酌之餘地，如全
    部或一部不能沒收時，追徵其價額或以其財產抵償之，該條
    例第19條第1 項規定甚明，如所得財物為金錢而無法沒收時
    ，應以其財產抵償之；如係供犯罪預備之物，則不能適用該
    條例第19條之特別規定，而須依刑法第38條第1 項第2 款為
    沒收之宣告。查扣案附表一編號1 所示錠劑99顆，經送往高
    雄醫學大學附設中和紀念醫院鑑定結果均呈第三級毒品硝甲
    西泮陽性反應，驗前淨重合計為19.503公克，驗後淨重合計
    為19.497公克電，有該醫院98年3 月10日檢驗報告附卷可稽
    （偵卷第29頁），且該等一粒眠均係被告用以販賣、轉讓毒
    品之用，其行為既已構成犯罪，則該等毒品即屬不受法律保
    護之違禁物，自當依刑法第38條第1 項第1 款之規定宣告沒
    收，且僅在最後一次（販賣）轉讓即事實一(五)所示罪名項下
    諭知宣告沒收；至送驗耗損部分，業已滅失，不另為沒收之
    諭知。又扣案附表一編號2 、3 所示之夾鍊袋27只及門號00
    00000000號（紅色）行動電話1 支，均為被告所有，業據被
    告供述明確（警一卷第2 頁、原審卷二第170-171 、175 頁
    ），其中夾鍊袋係一般用以分裝毒品之工具，且扣案之一粒
    眠被告亦以夾鍊袋包裝（即夾鍊袋內置整排或單顆之一粒眠
    錠劑），此有扣案之一粒眠照片可憑（警一卷第28頁），堪
    認該夾鍊袋係預備供被告轉讓、販賣毒品所用之物，應依刑
    法第38條第1 項第2 款之規定宣告沒收；另該門號之行動電
    話（含SIM 卡）則係供被告轉讓及販賣第三級毒品所用等情
    ，業經本院認定如前，應依毒品危害防制條例第19條第1 項
    前段之規定沒收。另未扣案之販賣第三級毒品一粒眠所得合
    計700 元（計算式：廖中原500 元＋陳雅惠200 元＝700 元
    ），應依毒品危害防制條例第19條第1 項規定，就各次販賣
    之所得於對應之各次賣出犯罪項下宣告沒收，如全部或一部
    不能沒收時，應以其財產抵償之。至扣案附表二所示之物，
    並無證據證明係供被告本件犯罪或預備供其犯罪所用之物，
    爰不予宣告沒收，併此敘明。
據上論結，應依刑事訴被訟法第369 條第1 項前段、第364 條、
第299 條第1 項前段，修正前毒品危害防制條例第4 條第3 項，
毒品危害防制條例第8 條第3 項、第19條第1 項，刑法第2 條第
1 項前段、第11條、第38條第1 項第1 款、第2 款、第51條第1
項第5 款，判決如主文。
本案經檢察官孫小玲到庭執行職務。
中    華    民    國    99    年    7     月    21    日
                  刑事第三庭    審判長法  官   莊崑山
                                      法  官   莊松泉
                                      法  官   唐照明
以上正本證明與原本無異。
轉讓第三級毒品部分不得上訴。
其他部分如不服本判決應於收受本判決後10日內向本院提出上訴
書狀，其未敘述上訴理由者，並得於提起上訴後10日內向本院補
提理由書狀（均須按他造當事人之人數附繕本）「切勿逕送上級
法院」。
中    華    民    國    99    年    7     月    21    日
                                      書記官   黃琳群
附錄本判決論罪科刑法條：
修正前毒品危害防制條例第4條第3項
製造、運輸、販賣第三級毒品者，處5 年以上有期徒刑，得併科
新臺幣500 萬元以下罰金。
毒品危害防制條例第8 條第3項
轉讓第三級毒品者，處3 年以下有期徒刑，得併科新臺幣30萬元
以下罰金。
┌───────────────────────────────────┐
│附表一：宣告沒收之扣案物。                                            │
├──┬─────────────┬──┬──┬────────────┤
│編號│    名稱                  │數量│單位│     備註               │
├──┼─────────────┼──┼──┼────────────┤
│1   │Nimetazepam （硝甲西泮，俗│99  │粒  │(一)甲○○轉讓、販賣、持有│
│    │稱一粒眠、紅豆）          │    │    │  之毒品                │
│    │                          │    │    │(二)沒收依據為刑法第38條第│
│    │驗前淨重合計為19.503公克，│    │    │  1 項第1 款            │
│    │驗後淨重合計為19.497公克。│    │    │(三)照片見警一卷第28頁    │
├──┼─────────────┼──┼──┼────────────┤
│2   │夾鍊袋                    │27  │只  │(一)甲○○所有，預備用以分│
│    │                          │    │    │  裝毒品，供轉讓、販賣所│
│    │                          │    │    │  用之工具              │
│    │                          │    │    │(二)沒收依據為刑法第38條第│
│    │                          │    │    │  1 項第2 款            │
├──┼─────────────┼──┼──┼────────────┤
│3   │紅色手機（內含SIM 卡1 張）│1   │支  │(一)SIM卡門號：0000000000 │
│    │                          │    │    │             號         │
│    │                          │    │    │(二)手機序號：000000000000│
│    │                          │    │    │            906號       │
│    │                          │    │    │(三)甲○○用以聯絡購毒者，│
│    │                          │    │    │  供販賣、轉讓所用之工具│
│    │                          │    │    │(四)沒收依據為毒品危害防制│
│    │                          │    │    │  條例第19條第1項前段   │
│    │                          │    │    │(五)照片見警一卷第27、29至│
│    │                          │    │    │  31頁                  │
└──┴─────────────┴──┴──┴────────────┘
┌───────────────────────────────────┐
│附表二：不予宣告沒收之扣案物。                                        │
├──┬───────┬────────┬──┬────────────┤
│編號│    名稱      │數量            │單位│     備註               │
├──┼───────┼────────┼──┼────────────┤
│1   │黑色手機      │1               │支  │(一)SIM卡門號：           │
│    │（內含SIM 卡1 │                │    │   0000000000號         │
│    │張）          │                │    │(二)手機序號：            │
│    │              │                │    │   000000000000000號    │
│    │              │                │    │(三)照片見警一卷第27頁    │
├──┼───────┼────────┼──┼────────────┤
│2   │銀色手機      │1               │支  │(一)SIM卡門號：           │
│    │（內含SIM 卡1 │                │    │  0000000000號          │
│    │張）          │                │    │(二)手機序號：            │
│    │              │                │    │   00000000000000號     │
│    │              │                │    │(三)照片見警一卷第27頁    │
└──┴───────┴────────┴──┴────────────┘

司法院資訊處製作；財團法人民間司法改革基金會備份。
